臺灣桃園地方法院刑事判決　　　　　　 95年度交易字第327號
公　訴　人　臺灣桃園地方法院檢察署檢察官
被　　　告　丙○○
上列被告因公共危險等案件，經檢察官提起公訴（95年度偵字第
14960 號），本院判決如下：
    主  文
丙○○服用酒類，不能安全駕駛動力交通工具而駕駛，處拘役肆
拾日，如易科罰金，以銀元參佰元即新臺幣玖佰元折算壹日。
其他被訴部分公訴不受理。
    事  實
一、丙○○明知其於民國95年5 月30日晚上6 時許，在桃園縣桃
    園市○○路○段某卡拉OK店內飲用高粱酒酒類後，已不能安
    全駕駛動力交通工具，竟仍自該處駕駛車號2E-911號營業小
    客車離去，於同日晚上6 時35分許，途經桃園縣桃園市○○
    路○段87號前，因酒後操控力欠佳，不慎自後追撞丁○○所
    駕駛車號189-ME號營業小客車、甲○○所駕駛車號KN-8652
    號自用小客車、戊○○所駕駛車號2605-MW 號自用小客車、
    乙○○所駕駛車號7388-MW 號自用小客車，造成連環車禍，
    丁○○因此受有右胸腰部挫傷、下背痛、疑頸椎挫傷併發左
    臂左頸酸痛麻之傷害（此部分業經撤回告訴，詳下述），員
    警據報前往處理，經施以酒精呼氣測試，結果測得其呼氣酒
    精濃度高達0.82MG/L，亦無法通過直線測試、平衡測試、閉
    眼觸摸鼻尖測試、默數阿拉伯數字測試、同心圓測試等酒後
    生理協調平衡檢測，並於查獲、測試或訊問過程中，有腳步
    不穩、含糊不清、注意力無法集中之酒醉現象。
二、案經桃園縣政府警察局桃園分局報請臺灣桃園地方法院檢察
    署檢察官偵查起訴。
    理  由
甲、有罪部分：
一、上揭犯罪事實，業據被告於警局詢問、檢察官訊問及本院審
    理時坦承不諱，復經證人丁○○、甲○○、戊○○、乙○○
    於警詢時證述明確，又有酒精測試測定紀錄、刑法第185 條
    之3 案件測試觀察紀錄表、桃園縣政府警察局汽機車駕駛酒
    後駕車生理協調平衡檢測紀錄表、桃園縣政府警察局舉發違
    反道路交通管理事件通知單、道路交通事故現場圖、道路交
    通事故調查報告表（一）（二）各1 份、現場照片20張在卷
    足憑。按酒精濃度呼氣達每公升0.55毫克或血液濃度達百分
    之0.11以上，肇事率為一般人10倍以上，參考德國、美國標
    準，應認為已達不能安全駕駛之標準，法務部88年5 月18日
    法88檢字第1669 號 函可資參照。另依照交通部運輸研究所
    79年8 月對駕駛人行為之研究（酒醉駕車對駕駛行為之分析
    研究）指出，吐氣每公升酒精含量0.25 mg 等於血液中酒精
    濃度（BloodAlc oholConcentration簡稱BAC） 百分之0.05
    （亦即每100 ml血液中含50mg酒精），而(1)BAC 到達百分之
    0.03至百分之0.05時，對駕駛能力之影響為：多數駕駛人心
    境逐漸幻不定、視覺與反應靈敏性減弱、對速度及距離的判
    斷力差。對心理行為之影響為：觀察力逐漸欠缺、心情漸趨
    輕鬆、自信心增加、多話、精神狀況處於陶醉感。(2)BAC 到
    達百分之0.05至百分之0.08時，對駕駛能力之影響為：反應
    遲純、駕駛能力受損、遲而不決或決而不行。對心理行為之
    影響為：情緒鬆弛、感情與行為趨向誇張、肌肉不協調、精
    神處於興奮狀態。(3)BAC 到達百分之0.08至百分之0.15時，
    對駕駛能力之影響為：判斷力嚴重受到影響、能與精神協調
    受損、駕駛之體能困難增加。對心理行為之影響為：產生情
    緒異常現象、步伐不平穩、言語不清、反應惡劣、記憶及判
    斷力受損、精神處於錯亂狀態。(4)超過百分之0.15，對駕駛
    人能力之影響為：無法開車。對心理行為之影響為：爛醉如
    泥、失去知覺可能致死、精神處於昏睡狀態。本件飲酒後呼
    氣酒精濃度高達0.82Mg/L，相當於BAC 百分之0.164 ，參酌
    上開說明，其判斷力、精神協調及駕駛體能、精神狀態等綜
    合判斷，及前揭員警職務上所製作當理協調平衡檢測紀錄卡
    、刑法185 條之3 案件測試觀察紀錄表上所載，綜合以觀，
    顯見被告當時已達於酒醉不能安全駕駛之程度。本件事證明
    確，被告犯行已堪認定，應予依法論科。
二、論罪科刑：
  (一)新舊法之比較適用：
    1.查被告行為後，於94年2 月2 日修正公布之刑法部分條文
      ，業於95年7 月1 日施行。而行為後法律有變更者，適用
      行為時之法律，但行為後之法律有利於行為人者，適用最
      有利於行為人之法律，修正後刑法第2 條第1 項定有明文
      ，此條規定乃與刑法第1 條罪刑法定主義契合，而貫徹法
      律禁止溯及既往原則，係規範行為後法律變更所生新舊法
      律比較適用之準據法，是刑法第2 條本身雖經修正，但刑
      法第2 條既屬適用法律之準據法，本身尚無比較新舊法之
      問題，應一律適用裁判時之現行刑法第2 條規定以決定適
      用之刑罰法律，先予辨明。又以本次刑法修正之比較新舊
      法，應就罪刑有關之共犯、未遂犯、想像競合犯、牽連犯
      、連續犯、結合犯，以及累犯加重、自首減輕暨其他法定
      加減原因（如身分加減）與加減例等一切情形，綜其全部
      罪刑之結果而為比較，有最高法院95年度第8 次刑庭會議
      決議可資參照。查修正前刑法第33條第5 款規定：「罰金
      ：1 元以上。」修正後同條款則規定：「罰金：新臺幣1
      千元以上，以百元計算之。」另95年6 月14日修正公布刑
      法施行法第1 條之1 規定：「中華民國94年1 月7 日刑法
      修正施行後，刑法分則編所定罰金之貨幣單位為新臺幣（
      第1 項）。94年1 月7 日刑法修正時，刑法分則編未修正
      之條文定有罰金者，自94年1 月7 日刑法修正施行後，就
      其所定數額提高為30倍。但72年6 月26日至94年1 月7 日
      新增或修正之條文，就其所定數額提高為3 倍（第2 項）
      。」現行刑法中，有關於罰金刑之計算單位及處罰之規定
      已有修正，自屬法律變更，而以修正前之規定利於被告。
      自應全部適用被告行為時之法律，即修正前刑法之相關規
      定予以論處。
    2.又依最高法院95年度第8 次刑庭會議決議：「易科罰金之
      折算標準、易服勞役之折算標準及期限，新法施行後，應
      依新法第2 條第1 項之規定，適用最有利於行為人之法律
      」，係將易刑處分另作決議，不包括在上開「綜其全部罪
      刑之結果而為比較」之範圍內。而修正前刑法第41條第1
      項前段規定：「犯最重本刑為5 年以下有期徒刑以下之刑
      之罪，而受6 個月以下有期徒刑或拘役之宣告，因身體、
      教育、職業、家庭之關係或其他正當事由，執行顯有困難
      者，得以1 元以上3 元以下折算一日，易科罰金。」又被
      告行為時之易科罰金折算標準，修正前罰金罰鍰提高標準
      條例第2 條前段（現已刪除）規定，就其原定數額提高為
      100 倍折算1 日，則本件被告行為時之易科罰金折算標準
      ，應以銀元300 元折算1 日，經折算為新臺幣後，應以新
      臺幣900 元折算為1 日；修正後刑法第41條第1 項前段則
      規定：「犯最重本刑為5 年以下有期徒刑以下之刑之罪，
      而受6 個月以下有期徒刑或拘役之宣告者，得以新臺幣1
      千元、2 千元或3 千元折算1 日，易科罰金。」而以修正
      前規定利於被告。
  (二)核被告所為，係犯行為時刑法第185 條之3 之服用酒類不能
    安全駕駛動力交通工具而駕駛罪。爰審酌被告服用酒類不能
    安全駕駛之情形下，仍貿然駕駛車輛上路，危及道路交通安
    全，且缺乏尊重其他用路人生命、財產安全之觀念，並衡量
    被告之智識程度、素行、所生危害及犯罪後態度等一切情狀
    ，量處如主文所示之刑。並依上述說明，適用修正前刑法第
    41條第1 項前段、修正前罰金罰鍰提高標準條例第2 條規定
    ，諭知易科罰金之折算標準，以示懲儆。
乙、公訴不受理部分：
一、按告訴乃論之罪，告訴人於第一審辯論終結前得撤回其告訴
    ，又告訴經撤回者，法院應諭知不受理之判決，刑事訴訟法
    第238 條第1 項、第303 條第3 款定有明文。
二、公訴意旨另以：被告丙○○於95年5 月30日晚上6 時35分許
    ，酒後駕駛車號2E-911號營業小客車（涉犯公共危險罪部分
    ，已另論罪科刑如上），因酒後操控力欠佳，不慎自後追撞
    丁○○所駕駛車號189-ME號營業小客車，致丁○○因此受有
    右胸腰部挫傷、下背痛、疑頸椎挫傷併發左臂左頸酸痛麻之
    傷害，因認被告另涉犯刑法第284 調第1 項前段之過失傷害
    罪嫌。惟查此項罪名依同法第287 條前段規定，須告訴乃論
    ，茲據告訴人丁○○於本院審理中已撤回告訴，依照前開法
    條之規定，就此部分爰不經言詞辯論，逕諭知公訴不受理之
    判決。
丙、據上論斷，應依刑事訴訟法第299 條第1 項前段、第303 條
    第3 款、第307 條，修正後刑法第2 條第1 項前段，行為時
    刑法第185 條之3 ，修正前刑法第41條第1 項前段，刑法施
    行法第1 條之1 第1 項、第2 項但書，修正前罰金罰鍰提高
    標準條例第2 條，判決如主文。
本案經檢察官董良造到庭執行職務。
中　　華　　民　　國　　96　　年　　1 　　月　　17　　日
                  刑事第十二庭審判長法  官  游紅桃
                                    法  官  王美玲
                                    法  官  江俊彥
以上正本證明與原本無異。
如不服本判決，應於判決送達後10日內向本院提出上訴狀（應附
繕本），上訴於臺灣高等法院。
　　　　　　　　　　　　　    　　  書記官　施春祝
中　　華　　民　　國　　96　　年　　1 　　月　　17　　日
附錄論罪科刑依據之法條：
中華民國刑法第185條之3
服用毒品、麻醉藥品、酒類或其他相類之物，不能安全駕駛動力
交通工具而駕駛者，處1 年以下有期徒刑、拘役或3 萬元以下罰
金。
